臺灣高雄地方法院交通事件裁定　　　　99年度交聲字第2553號
原處分機關　高雄市政府交通局
異　議　人　吳金松
上列受處分人因聲明異議案件，對於高雄市政府交通局99年8 月
25日所為之處分（原處分：高雄市裁字第32-Z5A003401號），聲
明異議，本院裁定如下：
    主  文
異議駁回。
    理  由
一、原處分意旨略以：異議人即受處分人吳金松（下簡稱異議人
    ）於民國99年6 月26日9 時30分許，駕駛車號X7-390號營業
    貨櫃曳引車行經國道一號南下358.3 公里處，因未注意車前
    動態，違反交通安全規則第94條規定，因而肇事致人死亡，
    經警填製公警局交字第Z5A003401 號舉發違反道路交通管理
    事件通知單，爰依道路交通管理處罰條例第61條第1  項第4
    款，處吊銷駕駛執照，並自駕駛執照吊銷後，自吊銷之日起
    ，3 年內不得重新考領駕駛執照等語。
二、異議意旨略以：1.道路交通管理處罰條例第68條原規定：「
    汽車駕駛人因違反道路交通管理處罰條例及道路交通安全規
    則之規定，受吊扣或吊銷駕駛執照之處分者時，吊扣或吊銷
    其持有各級車類之駕駛執照」；惟該條規定於95年3 月1 日
    業已修正，修正理由謂：原條文將違法或違規駕駛人所持有
    各級車類駕駛執照一併吊扣或吊銷，失之過酷，影響人民工
    作及生活甚鉅，爰修正之，是修正後吊銷執照之處分已不得
    就駕駛人所持有之各級駕照全數為之，然本件裁決書中漏未
    載稱所處吊銷異議人駕駛執照之種類，致異議人各級駕駛執
    照均被吊銷，顯有違誤；2.又本件事故發生後，被告於所駕
    駛之系爭車輛撞擊莊川萩所駕駛之D8-3471 號工程車後，即
    喪失意識，嗣後才得知尚有張俊榮所駕駛之63-3160 號工程
    車及詹榮進所駕駛之632- UK 營業用大貨車遭撞擊，並造成
    邱有龍、洪文彬造撞擊而死亡，則本件事故是否可歸責於被
    告尚有疑義，且莊川萩、張俊榮、詹榮進、被害人邱有龍、
    洪文彬並未依道路交通標誌標線號誌設置規則、施工之交通
    管制、高速公路局交通管制設施之布設與撤除暫行作業程序
    及交通部台灣區○道○○○路局一般條款，於車前布設交通
    設施、亦未立於緩衝區外，是本件車禍責任歸屬不明，故異
    議人並無裁決理由中所指違規行為，爰依法聲明異議等語。
三、按汽車行駛時，駕駛人應注意車前狀況及兩車併行之間隔，
    並隨時採取必要之安全措施；道路交通安全規則第94條第3
    項定有明文；次按汽車駕駛人，駕駛汽車違反道路交通安全
    規則，因而肇事致人死亡，吊銷其駕駛執照，亦為道路交通
    管理處罰條例第61條第1 項第4 款所明定；再按汽車駕駛人
    ，因違反本條例及道路交通安全規則之規定，受吊銷駕駛執
    照處分時，吊銷其執有各級車類之駕駛執照；道路交通管理
    處罰條例第68條第1 項定亦有明文。經查：
  (一)異議人於民國99年6 月26日9 時30分許，駕駛車號X7-390號
    營業貨櫃曳引車行經國道一號南下358.3 公里處乙情，有現
    場照片在卷可參（見本院卷第36頁至第37頁反面、第50頁）
    ，且為異議人所不爭執，是此部分事實，應堪認定。
  (二)道路交通管理處罰條例第68條原規定：「汽車駕駛人因違反
    道路交通管理處罰條例及道路交通安全規則之規定，受吊扣
    或吊銷駕駛執照之處分者時，吊扣或吊銷其持有各級車類之
    駕駛執照」，修正後改為「汽車駕駛人，因違反本條例及道
    路交通安全規則之規定，受吊扣或吊銷駕駛執照處分時，吊
    銷其持有各級車類駕駛執照」，是修法後僅刪除「吊扣」駕
    駛人所持有支各級車類駕駛執照部分，而就「吊銷」駕駛執
    照部分，並未修正，則異議人指原處分機關未指明吊銷駕駛
    執照之種類，而處以「吊銷」其各級車類駕駛執照違法云云
    ，實有誤解。
  (三)本件異議人於99年6 月27日9 時30分許，駕駛車號X7-390號
    營業貨櫃曳引車行經國道一號南下358.3 公里處，先撞擊同
    向外車道、正在鋪修路面而由莊川萩所駕駛之D8-3741 號移
    動式小貨工程車，而D8-3741 號移動式工程車遭撞擊後往左
    衝，橫停於內側車道；異議人所駕駛之車號X7-390號營業貨
    櫃曳引車則繼續往前衝撞，再撞擊張俊輝所駕駛之6S- 3160
    號小貨工程車，嗣6S-3160 號工程車被追撞後又往前追撞由
    詹榮進所駕駛之632-UK大貨工程車，而詹榮進所駕駛之632-
    UK大貨工程車則再向後衝撞適立於詹榮進所駕駛之632-UK大
    貨工程車後方準備協助施工之邱有龍、洪文彬、力崇文等3
    人，致邱有龍、洪文彬送醫後仍不治死亡，經內政部警政署
    國道公路警察局以異議人有未注意車前動態而肇事致人死亡
    為由舉發後，旋經高雄市政府交通局（下稱原處分機關）99
    年8 月25日高市交裁字第裁32-Z5A003401號作成裁決，以異
    議人違反道路交通安全規則肇事致人死亡，依道路交通管理
    處罰條例第61條第1 項第4 款規定處以吊銷駕駛執照，3 年
    內不得重新考領之處分等情，有國道公路警察局第五警察隊
    刑事案件報告書、內政部警政署國道公路警察局第五警察隊
    司法警察處理變死案件初步調查報告表、台灣高雄地方法院
    檢察署檢察官相驗屍體證明書在卷可參（見99年度偵字第36
    674 號卷第1 至第3 頁、第11頁、第34頁），並有裁決書、
    舉發違反道路交通管理事件通知單附卷可參（見99年度交聲
    字第2553號卷第6 頁至第7 頁），復經本院依職權調閱同案
    異議人所涉之刑事部分，即台灣高雄地方法院檢察署99年度
    偵字第36674 號業務過失致死案件全部卷證，並核與卷內筆
    錄、道路交通事故調查報告表、現場圖、檢驗報告書、相驗
    屍體證明書、現場及採證照片無訛，自堪信為真。異議意旨
    雖指異議人前揭時地駕駛行為並無過失云云，惟查，前揭事
    發現場為國道一號北往南方向車道358.3 公里，現場中內車
    道及中外車道有工事，施工現場現場設有圓錐筒及告示牌等
    情，有警察隊交通事故現場圖在卷可稽，是異議人指事故施
    工現場未布施有交通設施云云，實有誤解。又駕駛人駕車行
    經該路段時，本應注意車前狀況並減速慢行，申言之，姑不
    論前開施工現場、工程車及被害人等就事故之發生有無過失
    責任，茲依前引道路交通事故調查報告表及現場圖所示，本
    件事發後，現場遺留上開莊川萩所駕駛之D8-3741 號移動式
    小貨工程車遭追撞後轉向滑行所形成長達18公尺之刮地痕，
    張俊輝所駕駛之6S -3160號小貨工程車遭追撞後往前滑行所
    形成長達8.8 公尺之刮地痕，詹榮進所駕駛之632-UK大貨工
    程車遭追撞後向前滑行所形成長達7.4 公尺之刮地痕，其間
    遍佈血跡、散落物，現場工事或遭撞毀、或拋落損毀，告示
    牌及圓錐筒自中外車道位移至內側車道等情均有現場圖足參
    ，且異議人所駕上開營業貨櫃曳引車於碰撞發生後車頭因撞
    擊機車而嚴重凹損，其碎裂物拋落達22.7公尺等情，亦有現
    場圖及現場照片在卷可稽（見見99年度相字第444 號卷< 下
    稱相卷> 第12頁至第13頁、第17頁至第27頁），該等受力之
    猛，均足徵異議人當時車速非低，且未注意車前狀態而直接
    撞擊工事現場，顯已違反前引道路交通安全規則之規定；況
    事故當時雨天、自然光線、柏油路面無缺陷、視距良好，有
    道路交通事故調查報告表（一）附卷可參（見相卷第14頁至
    第15頁），並無不能注意之情事，其竟仍未盡注意義務而違
    規肇事致人於死，其因違反道路交通安全規則肇事致人死亡
    之事實，堪予認定，異議人辯稱，其未有過失而違反道路交
    通安全規則云云，尚非可採。綜上，異議人違規事由實屬明
    確，本件異議無理由，應予駁回。
四、據上論斷，應依道路交通事件處理辦法第18條，裁定如主文
中    華    民    國  100     年    3     月    28    日
                  交通法庭    法  官  陳航代
以上正本證明與原本無異。
如不服本裁定，應於收受送達後5 日內向本院提出抗告狀。
中    華    民    國   100    年    3     月    29    日
                              書記官  林慧君